【裁判字號】    97,交聲,132
【裁判日期】    971015
【裁判案由】    聲明異議
【裁判全文】
臺灣高雄地方法院交通事件裁定         97年度交聲字第132號
原處分機關  高雄市政府交通局
異  議  人
即受處分人  甲○○
上列受處分人因違反道路交通管理處罰條例案件，對於高雄市政
府交通局民國96年12月27日所為之處分（原處分：高市交裁字第
裁32-B00000000號），聲明異議，本院裁定如下：
    主      文
原處分撤銷。
甲○○不罰。
    理      由
一、原處分意旨略以：異議人即受處分人甲○○於民國96年11月
    28日騎乘車號CW R-719號重型機車（下稱系爭機車），遭警
    以車牌裝置活動螺桿而開立舉發通知單，依照道路交通管理
    處罰條例第12條第1 項第7 款：「汽車（包括機器腳踏車）
    有下列情形之一者，處汽車所有人新臺幣（下同）3,600 元
    以上10,800元以下罰鍰，並禁止其行駛：七、已領有號牌而
    未懸掛或不依指定位置懸掛」之規定及同條例第12條第2 項
    ：「前項第7 款之牌照應予吊銷」之規定，裁處罰鍰新台幣
    （下同）5,400元。
二、本件異議意旨略以：異議人於上述時、地，遭警攔下指稱系
    爭機車車牌裝置活動螺桿而開立舉發通知單，但異議人是在
    96 年10 月1 日始向乙○○購買此輛機車，該機車上的活動
    螺桿是前車主裝的，異議人購買後看不出來，在被舉發前根
    本不知道有裝活動螺桿，車牌懸掛位置亦無錯誤，本件自不
    應處罰異議人，爰據此聲明異議，請求撤銷原處分等語。
二、按道路交通管理處罰條例第89條前段規定：「法院受理有關
    交通事件，準用刑事訴訟法之規定」，是以本院參諸刑事訴
    訟法第154 條第2 項之意旨，當認交通違規事實亦應依證據
    認定之，無證據不得認定其違規事實。且所謂證據，係指足
    以認定異議人確有違規行為之積極證據而言，該項證據自須
    適合於違規事實之認定，始得採為論斷之依據。苟積極證據
    不足為不利於違規事實之認定時，即應為有利於異議人之認
    定。又按執行交通勤務警察依法律規定製單舉發違反道路交
    通管理處罰條例所列之違規事實，並由公路主管機關加以處
    罰，係行政機關執行公權力措施而對外直接發生法律效果之
    單方行政行為，本質上為行政處分，自有行政罰法之適用(
    行政罰法第1 條參照)； 而違反行政法上義務之行為非出於
    故意或過失者，不予處罰，行政罰法第7 條規定甚明。準此
    ，行政罰之處罰要件，以行為人有故意或過失為必要。
三、經查：
  (一)異議人於96年11月28日騎乘系爭機車，至建工路與立志路口
    之高雄應用科技大學車棚內，為警以車牌裝置活動螺桿（又
    稱車牌旋轉角架）而開立舉發通知單之事實，為異議人所不
    否認，核與證人即舉發警員黃年宗證述之情節大致相符（參
    本院97年4 月1 日訊問筆錄），並有系爭機車懸掛活動螺桿
    及活動螺桿之照片共7 張附卷可證。
  (二)系爭機車係前車主乙○○於96年10月1 日販賣予異議人，機
    車車牌裝置之車牌活動螺桿係乙○○裝設，前車主乙○○於
    賣車時並未告知異議人車牌裝有活動螺桿一事，業據證人乙
    ○○於本院證述：「機車上面的旋轉角架，是我裝的在賣給
    異議人之前1 年多就裝了，賣系爭車輛給異議人時，沒有告
    訴他車上有裝旋轉架，因為當時沒有想到要告訴他。」等語
    明確（參本院97年9 月29日訊問筆錄），且觀上開活動螺桿
    多處生鏽，顯然使用多時，有活動螺桿照片2 張可佐，而異
    議人買受該機車僅經過約2 個月後即遭警舉發，堪認該活動
    螺桿確非異議人裝設。又車牌經裝置活動螺桿，正面觀看與
    一般鎖車牌之螺絲外觀上並無不同，僅自側面始能察覺與一
    般螺絲構造上稍有差異，有裝設活動螺桿之車牌照片2 張在
    卷可證。一般民眾如非對機車車輛結構或各式改裝設備有所
    研究，尚難苛求會特別注意此點細微之不同處。是異議人辯
    稱：「設備為前手乙○○裝設，因購買時未經告知，且對車
    輛結構不熟，沒有注意到有換裝可變動之旋轉架」等語，尚
    可採信。至證人即舉發警員黃年宗雖證述：「裝活動螺桿（
    旋轉架）啟動後，可以讓本來直立的車牌掀起來與地面平行
    以躲避取締，本件取締時，車牌是平常的狀態，但因我平常
    很注意這種違規情形，因為這種違規情形很多，用肉眼從外
    面看就看得出來」等語（參本院97年4 月1 日訊問筆錄），
    然舉發警員係取締交通違規之專業人士，對改裝情況自有其
    敏銳性，尚難以此為不利異議人之認定。
  (三)綜上所述，系爭機車雖裝設有車牌活動螺桿，然該活動螺桿
    並非異議人裝設，異議人購買時未經前車主乙○○告知，且
    裝設車牌活動螺桿未啟動時與一般車牌之螺絲外觀上差異不
    大，自難認異議人對系爭機車車牌裝設活動螺桿有何故意或
    過失可言，衡諸上開說明，自不應加以處罰。
四、是原處分機關以系爭機車裝設活動螺桿，而依道路交通管理
    處罰條例第12條第1 項第7 項已領有號牌而未懸掛或不依指
    定位置懸掛之規定，對異議人逕為裁罰，難認適法，異議人
    本件之異議，為有理由，自應由本院將原處分機關之處分撤
    銷，改諭知異議人不罰，以資適法。
五、據上論斷，應依道路交通案件處理辦法第20條前段，裁定如
    主文。
中    華    民    國    97    年    10    月    15    日
                        交通法庭  法  官  陳億芳
以上正本證明與原本無異。
如不服本裁定，應於裁定送達後5 日內，向本院提出抗告狀。
中    華    民    國    97    年    10    月    15    日
                                  書記官  林靜慧


司法院資訊處製作；財團法人民間司法改革基金會備份。
